【裁判字號】    92,交簡上,24
【裁判日期】    920423
【裁判案由】    公共危險
【裁判全文】
臺灣臺北地方法院刑事判決                        九十二年度交簡上字第二四號
    上  訴  人
    即  被  告  甲○○
右上訴人因公共危險案件，不服本院臺北簡易庭於中華民國九十一年十二月三十日所
為九十一年度北交簡字第一四五九號第一審刑事簡易判決（聲請簡易判決處刑案號：
台灣台北地方法院檢察署九十一年度偵字第八二○六號）提起上訴，本院管轄第二審
之合議庭判決如左：
        主      文
上訴駁回。
        事      實
一、甲○○於民國九十一年三月四日上午七時許起至二十一時許止，在不詳地點服用
    酒類高梁酒，已達步態不穩、噁心嘔吐、精神混惑不清晰而不能安全駕駛動力交
    通工具之程度，猶騎乘動力交通工具即車號ＲＺＢ－七一七號輕機車上路，於同
    日二十二時三十四分許途經臺北市○○路、西藏路口，為警攔檢測試其吐氣所含
    酒精濃度達每公升一點一一毫克。
二、案經臺北市政府警察局萬華分局報請臺灣臺北地方法院檢察署檢察官偵查聲請簡
    易判決處刑。
        理      由
一、被告甲○○經合法傳喚，無正當理由，未於本院所指定之九十二年四月九日審理
    期日到庭，爰不待其陳述，逕行判決。
二、被告雖未於審理期日到庭，惟右揭犯罪事實，業據伊於警詢時坦承不諱，並有酒
    測單一紙在卷可稽。被告所提出之上訴狀雖載稱：伊因本件酒醉駕車，業遭交通
    不公路總局台北區監理所板橋監理站裁罰罰鍰新台幣四萬五千元，因伊無力繳納
    ，易以吊扣駕照之處分。原審另判處伊罰金貳萬陸仟元，為一罪二罰云云。經查
    ：按汽車駕駛人，駕駛汽車經測試檢定酒精濃度超過規定標準者，處新台幣一萬
    五千元以上六萬元以下罰鍰，並當場禁止其駕駛及吊扣其駕駛執照一年；服用酒
    類不能安全駕駛動力交通工具而駕駛者，處一年以下有期徒刑、拘役或三萬元以
    下罰金，行為時道路交通管理處罰條例第三十五條第一項第一款、刑法第一百八
    十五條之三分別定有明文，前者係國家為維持行政上之秩序，達成國家行政之目
    的，對違反行政上義務者所科之制裁，屬行政罰性質，後者則係針對違反刑事法
    律之犯罪行為所科予行為人之制裁，屬刑事刑罰，二者各有不同規範目的，不容
    混為一談。被告於前揭時、地酒後駕車之舉，同時違反前引法條之規定，縱伊已
    依法完納行政罰鍰或易以吊扣駕照之處分，伊應負之刑事責任未能因此即告免除
    ，被告辯稱再對伊論以刑法第一百八十五條之三之罪，屬一罪二罰云云，顯係對
    法律制度之曲解，尚非可採。
三、又按刑法第一百八十五條之三所規定服用酒類，不能安全駕駛動力交通工具而駕
    駛者，應負刑事責任，揆其立法目的本在藉抽象危險犯之犯罪構成要件，以嚇阻
    酒後駕車者對道路交通安全之危害，本不以發生實害為必要。而所謂不能安全駕
    駛之認定，並無一定之數值可供界定，而係由法院以一般社會通念之客觀標準，
    足生公共危險時即足。目前行政機關所取締酒後駕車之參考標準，係依法務部於
    八十八年五月十日邀集司法院刑事廳、交通部、行政院衛生署、內政部警政署及
    中央警察大學等機關開會，所為凡呼氣酒精濃度逾每公升含零點五五毫克時，即
    屬不能安全駕駛之決議。上開會議決議本身固僅屬檢警取締酒後駕車之參考，尚
    無拘束法院之效力，惟以上開會議決議所採之標準，係參考美國、德國及日本等
    國家所進行之酒精濃度與精神狀態之測試實驗，亦即，各項實驗均發現凡呼氣中
    酒精濃度達每公升零點五五毫克時，就人之生理方面，已產生視覺反應遲鈍、影
    像不能集中、同時不能看清前方路況及車旁照後鏡等狀況，及駕駛能力已受有影
    響、肇事率已為一般人正常人之十倍之事實。被告於遭攔測時，呼氣中酒精濃度
    每公升達一點一一毫克，有酒測單一份附卷可參，依一般社會通念，已達不能安
    全駕駛之程度；況被告遭查獲時，已有對員警指揮及交通號誌無反應或遲緩，駕
    駛判斷力顯然欠佳、駕駛有蛇行、車身搖擺不定、轉彎半徑過大或過小等駕駛操
    控力欠佳、車輛行徑偏離常軌，時而加速，時而突停，顯無法正常操控之情狀，
    另伊查獲後出入車門困難，在查獲、測試或訊問過程有含糊不清、多話等情，亦
    有警製刑法第一百八十五條之三案件測試觀察紀錄表在卷可考，足認被告於酒後
    已達不能安全騎乘機車之程度，是以被告確有於飲用酒類後，已達不能安全駕駛
    動力交通工具而仍然駕駛之犯行，足堪認定。
四、核被告所為，係犯刑法第一百八十五條之三服用酒類不能安全駕駛動力交通工具
    而駕駛罪。原審以被告犯行明確而適用上開法條、同法第四十二條第二項、罰金
    罰鍰提高標準條例第二條之規定，判處罰金貳萬陸仟元，如易服勞役，以參佰元
    折算壹日，經核認事用法及量刑均無不當，應予維持。被告上訴空言否認犯行，
    並無理由，應予駁回。
據上論斷，依刑事訴訟法第四百五十五條之一第一項、第三項，第三百六十八條、第
三百七十一條，判決如主文。
本案經檢察官乙○○到庭執行職務。
中      華      民      國    九十二      年    四    月    二十三    日
                            台灣台北地方法院交通法庭
                                      審判長  法  官  劉壽嵩
                                              法  官  鄧德倩
                                              法  官  陳婷玉
右正本證明與原本無異。
不得上訴
                                              書記官  陳弘文
中      華      民      國      九十二      年    四    月    二十九    日


司法院資訊處製作；財團法人民間司法改革基金會備份。
